臺灣臺北地方法院民事判決　　　　　　100年度家訴字第217號
原　　　告　台新國際商業銀行股份有限公司
法定代理人　蔡榮棟
訴訟代理人　陳柏帆
被　　　告　蔡雪霞
訴訟代理人　楊贊繽
被　　　告　楊國靜
上列當事人間宣告分別財產制事件，本院於民國100年10月31日
言詞辯論終結，判決如下：
    主  文
被告之夫妻財產制應改用分別財產制。
訴訟費用由被告負擔。
    事實及理由
一、原告起訴主張：原告係被告蔡雪霞之債權人，對被告蔡雪霞
    有新台幣（下同）47萬元之債權，經依法聲請強制執行被告
    蔡雪霞之財產，因執行無效果，經核發債權憑證，未受清償
    。被告係夫妻，未約定夫妻財產制，以法定財產制為夫妻財
    產制，為此依民法第1005條、第1011條規定，求命判決宣告
    被告之夫妻財產制改用分別財產制等語。並聲明：如主文所
    示。
二、被告則以：被告蔡雪霞之債務與被告楊國靜無關，又原告提
    起本件訴訟，目的係為行使被告蔡雪霞之夫妻剩餘財產分配
    請求權。然被告楊國靜名下唯一之財產，係民國87年間被告
    蔡雪霞所贈與，依法不列入剩餘財產分配，故被告間並無剩
    餘財產差額，縱使改用分別財產制，原告之債權亦無法獲得
    清償，故無改用分別財產制之必要等語，資為抗辯。並聲明
    ：駁回原告之訴。
三、原告主張其為被告蔡雪霞之債權人，依法執行被蔡雪霞之財
    產，未受清償，被告為夫妻，婚後未約定夫妻財產制之事實
    ，業據其提出債權憑證、財產調件明細表、戶籍謄本、夫妻
    財產登記資料為證，且為被告所不爭執，堪信為真。按夫妻
    未以契約訂立夫妻財產制者，除本法另有規定外，以法定財
    產制為其夫妻財產制。為民法第1005條所明定。又債權人對
    於夫妻一方之財產已為扣押，而未得受清償時，法院因債權
    人之聲請，得宣告改用分別財產制。同法第1011條定有明文
    。所謂未得受清償，包括全無可扣押之物，或所扣押之物數
    量不足及所扣押之財產不足清償該為扣押之債權人債權等情
    形。故債權人依上開規定訴請宣告債務人之夫妻財產制改用
    分別財產制，只須對債務人之財產為扣押而未得受清償，而
    債務人未約定夫妻財產制者，即得為之，不以債務人有無剩
    餘財產差額可受分配為必要。
四、經查，原告聲請強制執行被告蔡雪霞之財產，因查無可供執
    行之財產，經本院於100年5月19日核發債權憑證等情，有卷
    附債權憑證足參，原告對被告蔡雪霞之財產為扣押，既未得
    受清償，則原告依上開規定，請求判決宣告被告之夫妻財產
    制改用分別財產制，即屬有據，應予准許。至於被告間是否
    有剩餘財產差額可供分配，並非宣告改用分別財產制之要件
    ，亦非本件應審酌之範圍，被告辯稱本件無宣告分別財產制
    之必要云云，洵屬無據。
五、據上論結，本件原告之訴為有理由，依民事訴訟法第78條、
    第85條第1項前段，判決如主文。
中    華    民    國   100    年    11    月    7     日
                  家事法庭法  官  吳素勤
以上正本係照原本作成
如對本判決上訴，須於判決送達後20日內向本院提出上訴狀。如
委任律師提起上訴者，應一併繳納上訴審裁判費。
中    華    民    國   100    年    11    月    7     日
                          書記官  郭麗琴